---
title: "Aprendizaje No Supervisado"
author: "Eric Bellet"
date: "2 de Abril de 2016"
output: word_document
---

```{r setup, include=FALSE}
knitr::opts_chunk$set(echo = TRUE)
```
```{r, echo=FALSE, results='hide', include=FALSE}
install = function(pkg)
{
  # Si ya está instalado, no lo instala.
  if (!require(pkg, character.only = TRUE)) {
    install.packages(pkg)
    if (!require(pkg, character.only = TRUE)) stop(paste("load failure:", pkg))
  }
}

#Instalo automaticamente los paquetes.
install('rgl')
install('FactoMineR')
install('pROC')

#Cargo las librerias.
library(rgl)
library(FactoMineR)
library(pROC)

######################################MODIFICAR######################################
setwd("C:/Users/Eric/Desktop/AprendizajeNoSupervisado")
```
# Introducción

  El proceso de aprendizaje cuando desconocemos la columna clase se denomina en la literatura **aprendizaje no supervisado**. En algunos de estos casos, podemos aplicar algoritmos que nos permitan encontrar, de existir, estructuras que denominamos clústers para que, una vez encontrados, podamos analizarlos uno a uno hasta conseguir características de relevancia que nos permitan solucionar el problema planteado originalmente. 
  
  Este subconjunto de tareas donde podemos encontrar estructuras con alguna relación se denomina clustering. En el presente script se analizará 8 datasets utilizando **k-medias** y **clasificación jerárquica**.
  
#  Funciones implementadas
  
  Antes de realizar los correspondientes análisis a los distintos datasets, vamos a explicar brevemente las funciones implementadas que nos ayudaran a realizar lo anteriormente señalado.
  
### K-medias  
Es un método de agrupamiento, que tiene como objetivo la partición de un conjunto de n observaciones en k grupo.

```{r}
#****************************************************************************************
                                        #K-MEDIAS
#****************************************************************************************
kmedias <- function(df, columns, k, name){
  # Aplica el algoritmo de k-medias al dataframe.
  #
  # Args:
  #   df: Dataframe que se le desea aplicar k-medias.
  #   columns: Columnas del dataframe que se le desea aplicar k-medias.
  #   k: Número de clusters que se desean.
  #   name: Nombre del dataframe.
  #
  # Returns:
  #   Retorna el modelo generado.
  
  modelo.kmedias = kmeans(x = df[, columns], centers = k)
  
  #GRAFICAMOS LOS CLUSTERS
  plot(df[, columns], col = modelo.kmedias$cluster, main = paste(c("K-MEANS: ", name)))
  
  # Ahora graficamos los centroides 
  points(x = modelo.kmedias$centers[, columns], col = 4:8, pch = 19, cex = 3)
  
  return(modelo.kmedias)
}
```

### Clusterización jerárquica utilizando un K para determinar la altura
Dado un número de clusters k determinar la altura requerida para que tengamos el número de cluster k.

```{r}
#****************************************************************************************
                                  #CLUSTERS JERARQUICOS
#****************************************************************************************
#Dado un número de clusters k determinar la altura requerida para que tengamos el 
#número de cluster k.
clusterJD <- function(df, distancia, columns, method, k, name){
  # Aplica el algoritmo de clusterización utilizando un k para determinar
  # la altura.
  #
  # Args:
  #   df: Dataframe que se le desea aplicar k-medias.
  #   distancia: Matriz de distancias.
  #   columns: Columnas del dataframe que se le desea aplicar k-medias.
  #   method: Método deseado para aplicar el algoritmo (complete, single, average o ward.d).
  #   k: Número de clusters que se desean.
  #   name: Nombre del dataframe.
  #
  # Returns:
  #   Retorna el modelo generado.
  
  #Aplicamos cluster jerarquico utilizando el metodo correspondiente
  cluster = hclust(distancia, method = method)
  ############################################################
  #Determinar la altura requerida dado un numero de clusters k
  ############################################################
  #Cortamos el dendograma con K clases
  corteD = cutree(cluster, k = k)
  #Observamos la cantidad de clusters
  unique(corteD)
  #Graficamos los clusters
  plot(df[, columns], col = corteD, main = paste(c("Cluster jerarquico K: ", name)))
  
  return(corteD)
}

```

###  Clusterización jerárquica utilizando una medida de disimilaridad
Dada una altura h (una medida de disimilaridad) determinar el número de clusters que se obtienen.

```{r}
#Dada una altura h (una medida de disimilaridad) determinar el número de clusters que se obtienen.
clusterJH <- function(df, distancia, columns, method, h, name){
  # Aplica el algoritmo de clusterización utilizando un k para determinar
  # la altura.
  #
  # Args:
  #   df: Dataframe que se le desea aplicar k-medias.
  #   distancia: Matriz de distancias.
  #   columns: Columnas del dataframe que se le desea aplicar k-medias.
  #   method: Método deseado para aplicar el algoritmo (complete, single, average o ward.d).
  #   h:  Medida de disimilaridad.
  #   name: Nombre del dataframe.
  #
  # Returns:
  #   Retorna el modelo generado.
  
  #Aplicamos cluster jerarquico utilizando el metodo correspondiente
  cluster = hclust(distancia, method = method)
  #Graficamos el dendogram
  plot(cluster)
  
  ############################################################
  #Dada una altura h (una medida de disimilaridad) determinar 
  #el numero de clusters que se obtienen
  ############################################################
  # Cortamos por altura
  corteH = cutree(cluster, h = h)
  #Observamos la cantidad de clusters
  print(unique(corteH))
  #Graficamos los clusters
  plot(df[, columns], col = corteH, main = paste(c("Cluster jerarquico H: ", name)))
  
  return(corteH)
}

```

### Matriz de confusión
Es una herramienta que permite la visualización del desempeño de un algoritmo que se emplea en aprendizaje supervisado.

```{r}
#****************************************************************************************
#                                 MATRIZ DE CONFUSION
#****************************************************************************************
matrizconfusion = function(class, clusters){
  x <- table(class, clusters, dnn=c("Clase", "Cluster")) 
  #colnames(x) <- 0:(ncol(x)-1) #Nombres
  x1 <- x #Para buscar los maximos
  x2 <- x #Para asignar columnas
  #Tabla vacia
  for (h in 1:nrow(x1)) {
    x1[h,] <- -1
  }
  
  #Mientras la matriz no sea vacia.
  while (empty(x) == F) {
    maximo <- -1
    for (i in 1:nrow(x)) {
      for (j in 1:ncol(x)) {
        if (x[i,j] > maximo){
          maximo <- x[i,j]
          
          mi <- i
          mj <- j
        }#endif
      }#endfor
    }#endfor
    #Si no existe un valor en la diagonal.
    if (x1[mi,mi] == -1){
      
      x1[,mi] <- x2[,mj]
      x[,mj] <- -1
    }else{
      #Si existe, probar con otro maximo
      x[mi,mj] <- -1
    }#endif
    
    
  }#endwhile
  return(x1)
}

#Funcion que me retorna TRUE si la tabla esta vacia.
empty <- function(x){
  boolean <- T
  for (i in 1:nrow(x)) {
    for (j in 1:ncol(x)) {
      if (x[i,j] != -1){
        boolean <- F
      }
    }
  }
  return(boolean)
}

```

### Precisión del modelo
La Precisión P de un modelo de predicción es la proporción del número total de predicciones que son correctas respecto al total. Se determina utilizando la ecuación: P = sum(diagonal(matriz de confusión))/ sum(todos los valores de la matriz de confusión).

```{r}
#****************************************************************************************
#                                 PRECISION DEL MODELO
#****************************************************************************************
precision <- function(m){
  # Calcula la precisión del modelo utilizando la matriz de confusión.
  #
  # Args:
  #   m: Matriz de confusión.
  #
  # Returns:
  #   Retorna la precisión del modelo.
  
#Precision
#P = (a+d)/(a+b+c+d)
  return(sum(diag(m)) /sum(m))
}

```

###  Mejor modelo
Selecciona el mejor modelo utilizando como criterio la mayor precisión.

```{r}
#****************************************************************************************
#                           MEJOR MODELO SEGUN LA PRECISION
#****************************************************************************************
bestmodel <- function(x){
  # Busca el mejor modelo.
  #
  # Args:
  #   x: Modelo con mayor precisión.
  #
  # Returns:
  #   Retorna el mejor modelo.
  
  
  if (x == 1){
    return("K-MEDIAS")
  }else if (x == 2){
    return("CLASIFICACION JERARQUICA K: METHOD COMPLETE")
  }else if (x == 3){
    return("CLASIFICACION JERARQUICA H: METHOD COMPLETE")
  }else if (x == 4){
    return("CLASIFICACION JERARQUICA K: METHOD SINGLE")
  }else if (x == 5){
    return("CLASIFICACION JERARQUICA H: METHOD SINGLE")
  }else if (x == 6){
    return("CLASIFICACION JERARQUICA K: METHOD AVERAGE")
  }else if (x == 7){
    return("CLASIFICACION JERARQUICA H: METHOD AVERAGE")
  }else if (x == 8){
    return("CLASIFICACION JERARQUICA K: METHOD WARD.D")
  }else{
    return("CLASIFICACION JERARQUICA H: METHOD WARD.D")
  }
}
```

# Encontrando estructuras
A continuación aplicaremos los siguientes objetivos a los datasets correspondientes:

* Usar métodos exploratorios. 

* Elaborar soluciones a problemas específcos de cada dataset. 

* Usar herramientas de clustering.

###  **a.csv**
* Preprocesamiento:
```{r}
setwd("C:/Users/Eric/Desktop/AprendizajeNoSupervisado/")
name = "a.csv"
#Lectura de datos.
df = read.csv(file = "data/a.csv", header = F)
#Modificamos el nombre de las columnas por comodidad.
colnames(df) <- c("x","y","class")
#Coloco las clases del 1:n
df$class = as.numeric(df$class)
if (min(df$class) == 0){
  df$class <- df$class + 1
}

#Ordenamos la columna clase
df <- df[ order(df$class), ]
```
* Analisis exploratorio del dataset:
```{r}
#****************************************************************************************
                            #Analisis exploratorio del dataset
#****************************************************************************************
#Podemos observar que hay 3 columnas.
head(df)

#Observamos cuantos elementos hay de cada clase.
table(df$class)
#1     2    3 
#1000  1000 1000

#Grafico 
plot(df$x, df$y, xlab = "x", ylab = "y", main = name)
#Podemos observar 3 conglomerados

length(unique(df$class))
#Existen 3 clases.
```

# K-medias:
```{r}
#****************************************************************************************
                                       #K-MEDIAS
#****************************************************************************************
#Aplicamos k=3 ya que identificamos 3 conglomerados y existen 3 clases.
#kmedias(Dataframe, Columnas, K, name)
modeloK <- kmedias(df, 1:2, 3, name)

#Generamos la matriz de confusion
MatrixConfusionK <- matrizconfusion(df$class,modeloK$cluster)
MatrixConfusionK


#Calculamos la precision del modelo
PrecisionK <- precision(MatrixConfusionK)
PrecisionK

#Generamos la curva de ROC
modeloKROC <- roc(df$class, modeloK$cluster)
plot(modeloKROC,type="l",col="red")
```

# Clusters jerárquicos:
```{r}
#****************************************************************************************
                                  #CLUSTER JERARQUICOS
#****************************************************************************************
#Copy del dataset
datos = df
#Elimino la columna clase para realizar aprendizaje no supervisado.
datos$class <- NULL
#Convierto el dataframe en una matriz
datos= as.matrix(datos)
#Calculamos la matriz de distancia
distancia = dist(datos)
```

# Método complete:
```{r}
#--------------------------------------------------------------------------------------
                                    #METHOD COMPLETE
#--------------------------------------------------------------------------------------
#Dado un numero de clusters k determinar la altura requerida 
#para que tengamos el numero de cluster k.
clustersD <- clusterJD(df, distancia, 1:2, "complete", 3, name)
#Generamos la matriz de confusion
MatrixConfusionCJDC <- matrizconfusion(df$class, clustersD)
MatrixConfusionCJDC

#Calculamos la precision del modelo
PrecisionDC <- precision(MatrixConfusionCJDC)
PrecisionDC

#Generamos la curva de ROC
modeloDC <- roc(df$class, clustersD)
plot(modeloDC,type="l",col="red")
#**********************************************************
#Dada una altura h (una medida de disimilaridad) determinar 
#el numero de clusters que se obtienen.
clustersH <- clusterJH(df, distancia, 1:2, "complete", 30, name)
#Generamos la matriz de confusion
MatrixConfusionCJHC <- matrizconfusion(df$class, clustersH)
MatrixConfusionCJHC

#Calculamos la precision del modelo
PrecisionHC <- precision(MatrixConfusionCJHC)
PrecisionHC

#Generamos la curva de ROC
modeloHC <- roc(df$class, clustersH)
plot(modeloHC,type="l",col="red")
```

# Método single:
```{r}
#--------------------------------------------------------------------------------------
                                    #METHOD SINGLE
#--------------------------------------------------------------------------------------
#Dado un numero de clusters k determinar la altura requerida 
#para que tengamos el numero de cluster k.
clustersD <- clusterJD(df, distancia, 1:2, "single", 3, name)
#Generamos la matriz de confusion
MatrixConfusionCJDS <- matrizconfusion(df$class, clustersD)
MatrixConfusionCJDS

#Calculamos la precision del modelo
PrecisionDS <- precision(MatrixConfusionCJDS)
PrecisionDS

#Generamos la curva de ROC
modeloDS <- roc(df$class, clustersD)
plot(modeloDS,type="l",col="red")
#**********************************************************
#Dada una altura h (una medida de disimilaridad) determinar 
#el numero de clusters que se obtienen.
clustersH <- clusterJH(df, distancia, 1:2, "single", 3.5, name)
#Generamos la matriz de confusion
MatrixConfusionCJHS <- matrizconfusion(df$class, clustersH)
MatrixConfusionCJHS

#Calculamos la precision del modelo
PrecisionHS <- precision(MatrixConfusionCJHS)
PrecisionHS

#Generamos la curva de ROC
modeloHS <- roc(df$class, clustersH)
plot(modeloHS,type="l",col="red")
```

# Método average:
```{r}
#--------------------------------------------------------------------------------------
                                    #METHOD AVERAGE
#--------------------------------------------------------------------------------------
#Dado un numero de clusters k determinar la altura requerida  
#para que tengamos el numero de cluster k.
clustersD <- clusterJD(df, distancia, 1:2, "average", 3, name)
#Generamos la matriz de confusion
MatrixConfusionCJDA <- matrizconfusion(df$class, clustersD)
MatrixConfusionCJDA

#Calculamos la precision del modelo
PrecisionDA <- precision(MatrixConfusionCJDA)
PrecisionDA

#Generamos la curva de ROC
modeloDA <- roc(df$class, clustersD)
plot(modeloDA,type="l",col="red")
#**********************************************************
#Dada una altura h (una medida de disimilaridad) determinar 
#el numero de clusters que se obtienen.
clustersH <- clusterJH(df, distancia, 1:2, "average", 15, name)
#Generamos la matriz de confusion
MatrixConfusionCJHA <- matrizconfusion(df$class, clustersH)
MatrixConfusionCJHA

#Calculamos la precision del modelo
PrecisionHA <- precision(MatrixConfusionCJHA)
PrecisionHA

#Generamos la curva de ROC
modeloHA <- roc(df$class, clustersH)
plot(modeloHA,type="l",col="red")
```

# Método ward.D
```{r}
#--------------------------------------------------------------------------------------
#METHOD ward.D
#--------------------------------------------------------------------------------------
#Dado un numero de clusters k determinar la altura requerida 
#para que tengamos el numero de cluster k.
clustersD <- clusterJD(df, distancia, 1:2, "ward.D", 3, name)
#Generamos la matriz de confusion
MatrixConfusionCJDW <- matrizconfusion(df$class, clustersD)
MatrixConfusionCJDW


#Calculamos la precision del modelo
PrecisionDW <- precision(MatrixConfusionCJDW)
PrecisionDW

#Generamos la curva de ROC
modeloDW <- roc(df$class, clustersD)
plot(modeloDW,type="l",col="red")
#**********************************************************
#Dada una altura h (una medida de disimilaridad) determinar 
#el numero de clusters que se obtienen.
clustersH <- clusterJH(df, distancia, 1:2, "ward.D", 10000, name)
#Generamos la matriz de confusion
MatrixConfusionCJHW <- matrizconfusion(df$class, clustersH)
MatrixConfusionCJHW

#Calculamos la precision del modelo
PrecisionHW <- precision(MatrixConfusionCJHW)
PrecisionHW

#Generamos la curva de ROC
modeloHW <- roc(df$class, clustersH)
plot(modeloHW,type="l",col="red")
```

# Mejor modelo
```{r}
#--------------------------------------------------------------------------------------
#                                 MEJOR MODELO
#--------------------------------------------------------------------------------------
precisiones <- c(PrecisionK, PrecisionDC, PrecisionHC, PrecisionDS, PrecisionHS, PrecisionDA, 
                 PrecisionHA, PrecisionDW, PrecisionHW)
x <- which.max(precisiones)
mejormodelo <- bestmodel(x)
cat("El mejor modelo es: ", mejormodelo, ", que posee una precision de: ", precisiones[x], ".")

```


###  **a_big.csv**
* Preprocesamiento:
```{r}
setwd("C:/Users/Eric/Desktop/AprendizajeNoSupervisado/")
name = "a_big.csv"
#Lectura de datos.
df = read.csv(file = "data/a_big.csv", header = F)
#Modificamos el nombre de las columnas por comodidad.
colnames(df) <- c("x","y","class")
#Coloco las clases del 1:n
df$class = as.numeric(df$class)
if (min(df$class) == 0){
  df$class <- df$class + 1
}
```
* Analisis exploratorio del dataset:
```{r}
#****************************************************************************************
#Analisis exploratorio del dataset
#****************************************************************************************
#Podemos observar que hay 3 columnas.
head(df)

#Observamos cuantos elementos hay de cada clase.
table(df$class)
#1       2        3
#100000 100000  100000 

#Grafico 
plot(df$x, df$y, xlab = "x", ylab = "y", main = name)
#Podemos observar 3 conglomerados

length(unique(df$class))
#Existen 3 clases.
```

# K-medias:
```{r}
#****************************************************************************************
                                          #K-MEDIAS
#****************************************************************************************
#Aplicamos k=3 ya que identificamos 3 conglomerados y existen 3 clases.
#kmedias(Dataframe, Columnas, K, name)
modeloK <- kmedias(df, 1:2, 3, name)

#Generamos la matriz de confusion
MatrixConfusion <- matrizconfusion(df$class,modeloK$cluster)
MatrixConfusion

#Calculamos la precision del modelo
PrecisionK <- precision(MatrixConfusionK)
PrecisionK

#Generamos la curva de ROC
modeloKROC <- roc(df$class, modeloK$cluster)
plot(modeloKROC,type="l",col="red")
```

# Clusters jerárquicos:
Debido a que la matriz de distancia es demasiado grande y no cabe en memoria, no podemos realizar clusterización jerárquica.

# Implementación K-medias:

###  **good_luck.csv**
* Preprocesamiento:
```{r}
setwd("C:/Users/Eric/Desktop/AprendizajeNoSupervisado")
library('FactoMineR')
name = "good_luck.csv"
#Lectura de datos.
df = read.csv(file = "C:/Users/Eric/Desktop/AprendizajeNoSupervisado/data/good_luck.csv", header = F)
#Modificamos el nombre de las columnas por comodidad.
colnames(df)[11] <- "class"
#Coloco las clases del 1:n
df$class = as.numeric(df$class)
if (min(df$class) == 0){
  df$class <- df$class + 1
}
```
* Analisis exploratorio del dataset:
```{r}
#****************************************************************************************
#Analisis exploratorio del dataset
#****************************************************************************************
#Podemos observar que hay 11 columnas.
head(df)

#Observamos cuantos elementos hay de cada clase.
table(df$class)
#1   2 
#513 487

#Grafico 
plot(df, main = name)
PCA <- PCA(df)

plot(PCA)

length(unique(df$class))
#Existen 2 clases.
```

# K-medias:
```{r}
#****************************************************************************************
                                    #K-MEDIAS
#****************************************************************************************
#Aplicamos k=2 ya que  existen 2 clases.
#kmedias(Dataframe, Columnas,K)
modeloK <- kmedias(df, 1:10, 2, name)

#Generamos la matriz de confusion
MatrixConfusionK <- matrizconfusion(df$class,modeloK$cluster)
MatrixConfusionK

#Calculamos la precision del modelo
PrecisionK <- precision(MatrixConfusionK)
PrecisionK

#Generamos la curva de ROC
modeloKROC <- roc(df$class, modeloK$cluster)
plot(modeloKROC,type="l",col="red")
```

# Clusters jerárquicos:
```{r}
#****************************************************************************************
                                  #Cluster Jerarquicos
#****************************************************************************************
#Copy del dataset
datos = df
#Elimino la columna clase para realizar aprendizaje no supervisado.
datos$class <- NULL
#Convierto el dataframe en una matriz
datos= as.matrix(datos)
#Calculamos la matriz de distancia
distancia = dist(datos)
```

# Método complete:
```{r}
#--------------------------------------------------------------------------------------
                                #METHOD COMPLETE
#--------------------------------------------------------------------------------------
#Dado un número de clústers k determinar la altura requerida 
#para que tengamos el número de clúster k.
clustersD <- clusterJD(df, distancia, 1:10, "complete", 2, name)
#Generamos la matriz de confusion
MatrixConfusionCJDC <- matrizconfusion(df$class, clustersD)
MatrixConfusionCJDC

#Calculamos la precision del modelo
PrecisionDC <- precision(MatrixConfusionCJDC)
PrecisionDC

#Generamos la curva de ROC
modeloDC <- roc(df$class, clustersD)
plot(modeloDC,type="l",col="red")
#**********************************************************
#Dada una altura h (una medida de disimilaridad) determinar 
#el número de clústers que se obtienen.
clustersH <- clusterJH(df, distancia, 1:10, "complete", 9.3, name)
#Generamos la matriz de confusion
MatrixConfusionCJHC <- matrizconfusion(df$class, clustersH)
MatrixConfusionCJHC

#Calculamos la precision del modelo
PrecisionHC <- precision(MatrixConfusionCJHC)
PrecisionHC

#Generamos la curva de ROC
modeloHC <- roc(df$class, clustersH)
plot(modeloHC,type="l",col="red")
```

# Método single:
```{r}
#--------------------------------------------------------------------------------------
                                #METHOD SINGLE
#--------------------------------------------------------------------------------------
#Dado un número de clústers k determinar la altura requerida 
#para que tengamos el número de clúster k.
clustersD <- clusterJD(df, distancia, 1:10, "single", 2, name)
#Generamos la matriz de confusion
MatrixConfusionCJDS <- matrizconfusion(df$class, clustersD)
MatrixConfusionCJDS

#Calculamos la precision del modelo
PrecisionDS <- precision(MatrixConfusionCJDS)
PrecisionDS

#Generamos la curva de ROC
modeloDS <- roc(df$class, clustersD)
plot(modeloDS,type="l",col="red")
#**********************************************************
#Dada una altura h (una medida de disimilaridad) determinar 
#el número de clústers que se obtienen.
clustersH <- clusterJH(df, distancia, 1:10, "single", 3.75, name)
#Generamos la matriz de confusion
MatrixConfusionCJHS <- matrizconfusion(df$class, clustersH)
MatrixConfusionCJHS

#Calculamos la precision del modelo
PrecisionHS <- precision(MatrixConfusionCJHS)
PrecisionHS

#Generamos la curva de ROC
modeloHS <- roc(df$class, clustersH)
plot(modeloHS,type="l",col="red")
```

# Método average:
```{r}
#--------------------------------------------------------------------------------------
                                #METHOD AVERAGE
#--------------------------------------------------------------------------------------
#Dado un número de clústers k determinar la altura requerida 
#para que tengamos el número de clúster k.
clustersD <- clusterJD(df, distancia, 1:10, "average", 2, name)
#Generamos la matriz de confusion
MatrixConfusionCJDA <- matrizconfusion(df$class, clustersD)
MatrixConfusionCJDA

#Calculamos la precision del modelo
PrecisionDA <- precision(MatrixConfusionCJDA)
PrecisionDA

#Generamos la curva de ROC
modeloDA <- roc(df$class, clustersD)
plot(modeloDA,type="l",col="red")
#**********************************************************
#Dada una altura h (una medida de disimilaridad) determinar 
#el número de clústers que se obtienen.
clustersH <- clusterJH(df, distancia, 1:10, "average", 6.2, name)
#Generamos la matriz de confusion
MatrixConfusionCJHA <- matrizconfusion(df$class, clustersH)
MatrixConfusionCJHA

#Calculamos la precision del modelo
PrecisionHA <- precision(MatrixConfusionCJHA)
PrecisionHA

#Generamos la curva de ROC
modeloHA <- roc(df$class, clustersH)
plot(modeloHA,type="l",col="red")
```
# Método ward.D
```{r}
#--------------------------------------------------------------------------------------
                                  #METHOD ward.D
#--------------------------------------------------------------------------------------
#Dado un número de clústers k determinar la altura requerida 
#para que tengamos el número de clúster k.
clustersD <- clusterJD(df, distancia, 1:10, "ward.D", 2, name)
#Generamos la matriz de confusion
MatrixConfusionCJDW <- matrizconfusion(df$class, clustersD)
MatrixConfusionCJDW

#Calculamos la precision del modelo
PrecisionDW <- precision(MatrixConfusionCJDW)
PrecisionDW

#Generamos la curva de ROC
modeloDW <- roc(df$class, clustersD)
plot(modeloDW,type="l",col="red")
#**********************************************************
#Dada una altura h (una medida de disimilaridad) determinar 
#el número de clústers que se obtienen.
clustersH <- clusterJH(df, distancia, 1:10, "ward.D", 90, name)
#Generamos la matriz de confusion
MatrixConfusionCJHW <- matrizconfusion(df$class, clustersH)
MatrixConfusionCJHW

#Calculamos la precision del modelo
PrecisionHW <- precision(MatrixConfusionCJHW)
PrecisionHW

#Generamos la curva de ROC
modeloHW <- roc(df$class, clustersH)
plot(modeloHW,type="l",col="red")

```
# Mejor modelo
```{r}
#--------------------------------------------------------------------------------------
#                                 MEJOR MODELO
#--------------------------------------------------------------------------------------
precisiones <- c(PrecisionK, PrecisionDC, PrecisionHC, PrecisionDS, PrecisionHS, PrecisionDA, 
                 PrecisionHA, PrecisionDW, PrecisionHW)
x <- which.max(precisiones)
mejormodelo <- bestmodel(x)
cat("El mejor modelo es: ", mejormodelo, ", que posee una precision de: ", precisiones[x], ".")

```

###  **guess.csv**
* Preprocesamiento:
```{r}
setwd("C:/Users/Eric/Desktop/AprendizajeNoSupervisado")
name = "guess.csv"
#Lectura de datos.
df = read.csv(file = "C:/Users/Eric/Desktop/AprendizajeNoSupervisado/data/guess.csv", header = F)
#Modificamos el nombre de las columnas por comodidad.
colnames(df) <- c("x","y")

```
* Analisis exploratorio del dataset:
```{r}
#****************************************************************************************
#                         Analisis exploratorio del dataset
#****************************************************************************************
#Podemos observar que hay 2 columnas.
head(df)

#Grafico 
plot(df$x, df$y, xlab = "x", ylab = "y", main = name)
PCA <- PCA(df)

plot(PCA)
#Podemos observar 2 conglomerados

#Aplicamos codo de Jambu como ayuda para seleccionar el K
InerciaIC = rep(0, 30)
for (k in 1:30) {
  grupos = kmeans(df, k)
  InerciaIC[k] = grupos$tot.withinss
}
plot(InerciaIC, col = "blue", type = "b", main = "Codo de Jambu")
#Segun mi analisis el k adecuado es 2

```

# K-medias:
```{r}
#****************************************************************************************
                                          #K-MEDIAS
#****************************************************************************************
#Aplicamos k=2 ya que identificamos 2 conglomerados.
#kmedias(Dataframe, Columnas,K)
modeloK <- kmedias(df, 1:2, 2, name)

```

# Clusters jerárquicos:
```{r}
#****************************************************************************************
                                    #CLUSTER JERARQUICO
#****************************************************************************************
#Copy del dataset
datos = df
#Elimino la columna clase para realizar aprendizaje no supervisado.
datos$class <- NULL
#Convierto el dataframe en una matriz
datos= as.matrix(datos)
#Calculamos la matriz de distancia
distancia = dist(datos)
```

# Método complete:
```{r}
#--------------------------------------------------------------------------------------
                                    #METHOD COMPLETE
#--------------------------------------------------------------------------------------
#Dado un número de clústers k determinar la altura requerida 
#para que tengamos el número de clúster k.
clustersD <- clusterJD(df, distancia, 1:2, "complete", 2, name)

#**********************************************************
#Dada una altura h (una medida de disimilaridad) determinar 
#el número de clústers que se obtienen.
clustersH <- clusterJH(df, distancia, 1:2, "complete", 100, name)

```

# Método single:
```{r}
#--------------------------------------------------------------------------------------
                                  #METHOD SINGLE
#--------------------------------------------------------------------------------------
#Dado un número de clústers k determinar la altura requerida 
#para que tengamos el número de clúster k.
clustersD <- clusterJD(df, distancia, 1:2, "single", 2, name)

#**********************************************************
#Dada una altura h (una medida de disimilaridad) determinar 
#el número de clústers que se obtienen.
clustersH <- clusterJH(df, distancia, 1:2, "single", 10, name)
```

# Método average:
```{r}
#--------------------------------------------------------------------------------------
                                  #METHOD AVERAGE
#--------------------------------------------------------------------------------------
#Dado un número de clústers k determinar la altura requerida 
#para que tengamos el número de clúster k.
clustersD <- clusterJD(df, distancia, 1:2, "average", 2, name)

#**********************************************************
#Dada una altura h (una medida de disimilaridad) determinar 
#el número de clústers que se obtienen.
clustersH <- clusterJH(df, distancia, 1:2, "average", 50, name)

```
# Método ward.D
```{r}
#--------------------------------------------------------------------------------------
#                                   METHOD ward.D
#--------------------------------------------------------------------------------------
#Dado un número de clústers k determinar la altura requerida 
#para que tengamos el número de clúster k.
clustersD <- clusterJD(df, distancia, 1:2, "ward.D", 2, name)

#**********************************************************
#Dada una altura h (una medida de disimilaridad) determinar 
#el número de clústers que se obtienen.
clustersH <- clusterJH(df, distancia, 1:2, "ward.D", 30000, name)

```

###  **h.csv**
* Preprocesamiento:
```{r}
setwd("C:/Users/Eric/Desktop/AprendizajeNoSupervisado")
name = "h.csv"
library(rgl)
library('FactoMineR')
library(pROC)
#Lectura de datos.
df = read.csv(file = "C:/Users/Eric/Desktop/AprendizajeNoSupervisado/data/h.csv", header = F)
#Modificamos el nombre de las columnas por comodidad.
colnames(df) <- c("x","y","z","class")

#Coloco las clases del 1:n
df$class = as.numeric(df$class)
if (min(df$class) == 0){
  df$class <- df$class + 1
}

#Ordenamos la columna clase
df <- df[ order(df$class), ]
```
* Analisis exploratorio del dataset:
```{r}
#****************************************************************************************
#                   Analisis exploratorio del dataset
#****************************************************************************************
#Podemos observar que hay 4 columnas.
head(df)
#Matriz de dispersion
plot(df)

PCA <- PCA(df)
plot(PCA)
plot(PCA$ind$coord[,1],PCA$ind$coord[,3])

#Grafico 
palette(rainbow(14))
plot3d(df$x, df$y, df$z, type = "s", size = 2, col = df$class)
#Podemos observar 11 conglomerados


```
# Reglas para asignar clases:
  El criterio para asignar estas clases fue utilizando el graficador 3D donde aparentemente existen 11 clases distintas, por lo tanto decidí 11 clases en total.
```{r}
#*********************REGLA PARA ASIGNAR CLASES***************************
reglas <- function(x){
  if (x < 4.99735){
    return(1)
  }else if (x < 5.989202){
    return(2)
  }else if (x < 6.994868){
    return(3)
  }else if (x < 7.997107){
    return(4)
  }else if (x < 8.992769){
    return(5)
  }else if (x < 9.987271){
    return(6)
  }else if (x < 10.99652){
    return(7)
  }else if (x < 11.99878){
    return(8)
  }else if (x < 12.99898){
    return(9)
  }else if (x < 13.98096){
    return(10)
  }else{
    return(11)
  }
}

for (x in 1:nrow(df)) {
  
  df$class[x] <- reglas(df$class[x])
}
#Observamos cuantos elementos hay de cada clase.
table(df$class)
#1   2   3   4   5   6   7   8   9  10  11 
#29 110 104 115 116  97  98 103  95 118  14

palette(rainbow(length(unique(df$class))))
plot3d(df$x, df$y, df$z, type = "s",size = 2, col = df$class)
```

# K-medias:
```{r}
#****************************************************************************************
                                    #K-MEDIAS
#****************************************************************************************
#Aplicamos k=11 ya que identificamos 11 conglomerados.
#kmedias(Dataframe, Columnas,K)
modeloK <- kmedias(df, 1:3, 11, name)

plot3d(df$x, df$y, df$z, type = "s",size = 2, col = modeloK$cluster)
#Generamos la matriz de confusion
MatrixConfusionK <- matrizconfusion(df$class,modeloK$cluster)
MatrixConfusionK

#Calculamos la precision del modelo
PrecisionK <- precision(MatrixConfusionK)
PrecisionK

#Generamos la curva de ROC
modeloKROC <- roc(df$class, modeloK$cluster)
plot(modeloKROC,type="l",col="red")
```

# Clusters jerárquicos:
```{r}
#****************************************************************************************
#                             Cluster Jerarquicos
#****************************************************************************************
#Copy del dataset
datos = df
#Elimino la columna clase para realizar aprendizaje no supervisado.
datos$class <- NULL
#Convierto el dataframe en una matriz
datos= as.matrix(datos)
#Calculamos la matriz de distancia
distancia = dist(datos)

```

# Método complete:
```{r}
#--------------------------------------------------------------------------------------
#                             METHOD COMPLETE
#--------------------------------------------------------------------------------------
#Dado un número de clústers k determinar la altura requerida 
#para que tengamos el número de clúster k.
clustersD <- clusterJD(df, distancia, 1:3, "complete", 11, name)
#Generamos la matriz de confusion
plot3d(df$x, df$y, df$z, type = "s",size = 2, col = clustersD)
MatrixConfusionCJDC <- matrizconfusion(df$class, clustersD)
MatrixConfusionCJDC

#Calculamos la precision del modelo
PrecisionDC <- precision(MatrixConfusionCJDC)
PrecisionDC

#Generamos la curva de ROC
modeloDC <- roc(df$class, clustersD)
plot(modeloDC,type="l",col="red")
#**********************************************************
#Dada una altura h (una medida de disimilaridad) determinar 
#el número de clústers que se obtienen.
clustersH <- clusterJH(df, distancia, 1:3, "complete", 19, name)
plot3d(df$x, df$y, df$z, type = "s",size = 2, col = clustersH)
#Generamos la matriz de confusion
MatrixConfusionCJHC <- matrizconfusion(df$class, clustersH)
MatrixConfusionCJHC

#Calculamos la precision del modelo
PrecisionHC <- precision(MatrixConfusionCJHC)
PrecisionHC

#Generamos la curva de ROC
modeloHC <- roc(df$class, clustersH)
plot(modeloHC,type="l",col="red")
```

# Método single:
```{r}
#--------------------------------------------------------------------------------------
#                               METHOD SINGLE
#--------------------------------------------------------------------------------------
#Dado un número de clústers k determinar la altura requerida 
#para que tengamos el número de clúster k.
clustersD <- clusterJD(df, distancia, 1:3, "single", 11, name)
plot3d(df$x, df$y, df$z, type = "s",size = 2, col = clustersD)
#Generamos la matriz de confusion
MatrixConfusionCJDS <- matrizconfusion(df$class, clustersD)
MatrixConfusionCJDS

#Calculamos la precision del modelo
PrecisionDS <- precision(MatrixConfusionCJDS)
PrecisionDS

#Generamos la curva de ROC
modeloDS <- roc(df$class, clustersD)
plot(modeloDS,type="l",col="red")
#**********************************************************
#Dada una altura h (una medida de disimilaridad) determinar 
#el número de clústers que se obtienen.
clustersH <- clusterJH(df, distancia, 1:3, "single", 2.145, name)
plot3d(df$x, df$y, df$z, type = "s",size = 2, col = clustersH)
#Generamos la matriz de confusion
MatrixConfusionCJHS <- matrizconfusion(df$class, clustersH)
MatrixConfusionCJHS

#Calculamos la precision del modelo
PrecisionHS <- precision(MatrixConfusionCJHS)
PrecisionHS

#Generamos la curva de ROC
modeloHS <- roc(df$class, clustersH)
plot(modeloHS,type="l",col="red")
```

# Método average:
```{r}
#--------------------------------------------------------------------------------------
#                               METHOD AVERAGE
#--------------------------------------------------------------------------------------
#Dado un número de clústers k determinar la altura requerida 
#para que tengamos el número de clúster k.
clustersD <- clusterJD(df, distancia, 1:3, "average", 11, name)
plot3d(df$x, df$y, df$z, type = "s",size = 2, col = clustersD)
#Generamos la matriz de confusion
MatrixConfusionCJDA <- matrizconfusion(df$class, clustersD)
MatrixConfusionCJDA

#Calculamos la precision del modelo
PrecisionDA <- precision(MatrixConfusionCJDA)
PrecisionDA

#Generamos la curva de ROC
modeloDA <- roc(df$class, clustersD)
plot(modeloDA,type="l",col="red")
#**********************************************************
#Dada una altura h (una medida de disimilaridad) determinar 
#el número de clústers que se obtienen.
clustersH <- clusterJH(df, distancia, 1:3, "average", 10.2, name)
plot3d(df$x, df$y, df$z, type = "s",size = 2, col = clustersH)
#Generamos la matriz de confusion
MatrixConfusionCJHA <- matrizconfusion(df$class, clustersH)
MatrixConfusionCJHA

#Calculamos la precision del modelo
PrecisionHA <- precision(MatrixConfusionCJHA)
PrecisionHA

#Generamos la curva de ROC
modeloHA <- roc(df$class, clustersH)
plot(modeloHA,type="l",col="red")
```
# Método ward.D
```{r}
#--------------------------------------------------------------------------------------
#                             METHOD ward.D
#--------------------------------------------------------------------------------------
#Dado un número de clústers k determinar la altura requerida 
#para que tengamos el número de clúster k.
clustersD <- clusterJD(df, distancia, 1:3, "ward.D", 11, name)
plot3d(df$x, df$y, df$z, type = "s",size = 2, col = clustersD)
#Generamos la matriz de confusion
MatrixConfusionCJDW <- matrizconfusion(df$class, clustersD)
MatrixConfusionCJDW

#Calculamos la precision del modelo
PrecisionDW <- precision(MatrixConfusionCJDW)
PrecisionDW

#Generamos la curva de ROC
modeloDW <- roc(df$class, clustersD)
plot(modeloDW,type="l",col="red")
#**********************************************************
#Dada una altura h (una medida de disimilaridad) determinar 
#el número de clústers que se obtienen.
clustersH <- clusterJH(df, distancia, 1:3, "ward.D", 280, name)
plot3d(df$x, df$y, df$z, type = "s",size = 2, col = clustersH)
#Generamos la matriz de confusion
MatrixConfusionCJHW <- matrizconfusion(df$class, clustersH)
MatrixConfusionCJHW

#Calculamos la precision del modelo
PrecisionHW <- precision(MatrixConfusionCJHW)
PrecisionHW

#Generamos la curva de ROC
modeloHW <- roc(df$class, clustersH)
plot(modeloHW,type="l",col="red")

```
# Mejor modelo
```{r}
#--------------------------------------------------------------------------------------
#                                 MEJOR MODELO
#--------------------------------------------------------------------------------------
precisiones <- c(PrecisionK, PrecisionDC, PrecisionHC, PrecisionDS, PrecisionHS, PrecisionDA, 
                 PrecisionHA, PrecisionDW, PrecisionHW)
x <- which.max(precisiones)
mejormodelo <- bestmodel(x)
cat("El mejor modelo es: ", mejormodelo, ", que posee una precision de: ", precisiones[x], ".")


```

###  **help.csv**
* Preprocesamiento:
```{r}
setwd("C:/Users/Eric/Desktop/AprendizajeNoSupervisado")
name = "help.csv"
#Lectura de datos.
df = read.csv(file = "C:/Users/Eric/Desktop/AprendizajeNoSupervisado/data/help.csv", header = F)
#Modificamos el nombre de las columnas por comodidad.
colnames(df) <- c("x","y","z","class")
#Ordenamos la columna clase
df <- df[ order(df$class), ]
```
* Analisis exploratorio del dataset:
```{r}
#****************************************************************************************
#                   Analisis exploratorio del dataset
#****************************************************************************************
#Matriz de dispersion
plot(df)

#. Cuántos clústers ve en el dataset help ? 
#3

#. Qué pasa al aplicar la regla de asignación de clases en este dataset? 
#Las 2 S las clasifican mal.

#. Qué solución daría para asignar de manera correcta los valores de las clases y 
#pueda analizar el desempeño del algoritmo de clustering de manera correcta? 
#Generar las reglas por partes, utilice un criterio de filas pares e impares para clasificar las clases de las S, y la O le asigne la clase faltante



```
# Reglas para asignar las clases:
  Ordene el dataframe por clases y utilice un criterio de filas pares e impares para clasificar las clases de las S, y la el otro conglomerado le asigne la clase faltante.
```{r}
#*********************REGLA PARA ASIGNAR CLASES***************************
reglas <- function(x,i){
  
  if ((i %% 2 == 0) == TRUE){
    return(1)
  }else{
    return(2)
  }
}

for (x in 1:2000) {
  
  df$class[x] <- reglas(df$class[x],x)
}

df$class[2001:3000] <- 3

plot3d(df$x, df$y, df$z, type = "s",size = 2, col = df$class)


#Observamos cuantos elementos hay de cada clase.
table(df$class)
#1    2    3 
#1000  1000 1000

length(unique(df$class))
#Existen 3 clases.
```

# K-medias:
```{r}
#****************************************************************************************
                                      #K-MEDIAS
#****************************************************************************************
#Aplicamos k=3 ya que identificamos 3 conglomerados.
#kmedias(Dataframe, Columnas,K)
modeloK <- kmedias(df, 1:3, 3, name)

plot3d(df$x, df$y, df$z, type = "s",size = 2, col = modeloK$cluster)
#Generamos la matriz de confusion
MatrixConfusionK <- matrizconfusion(df$class,modeloK$cluster)
MatrixConfusionK

#Calculamos la precision del modelo
PrecisionK <- precision(MatrixConfusionK)
PrecisionK

#Generamos la curva de ROC
modeloKROC <- roc(df$class, modeloK$cluster)
plot(modeloKROC,type="l",col="red")
```

# Clusters jerárquicos:
```{r}
#****************************************************************************************
                              #Cluster Jerarquicos
#****************************************************************************************
#Copy del dataset
datos = df
#Elimino la columna clase para realizar aprendizaje no supervisado.
datos$class <- NULL
#Convierto el dataframe en una matriz
datos= as.matrix(datos)
#Calculamos la matriz de distancia
distancia = dist(datos)
```

# Método complete:
```{r}
#--------------------------------------------------------------------------------------
#                               METHOD COMPLETE
#--------------------------------------------------------------------------------------
#Dado un número de clústers k determinar la altura requerida 
#para que tengamos el número de clúster k.
clustersD <- clusterJD(df, distancia, 1:3, "complete", 3, name)
#Generamos la matriz de confusion
plot3d(df$x, df$y, df$z, type = "s",size = 2, col = clustersD)
MatrixConfusionCJDC <- matrizconfusion(df$class, clustersD)
MatrixConfusionCJDC

#Calculamos la precision del modelo
PrecisionDC <- precision(MatrixConfusionCJDC)
PrecisionDC

#Generamos la curva de ROC
modeloDC <- roc(df$class, clustersD)
plot(modeloDC,type="l",col="red")
#**********************************************************
#Dada una altura h (una medida de disimilaridad) determinar 
#el número de clústers que se obtienen.
clustersH <- clusterJH(df, distancia, 1:3, "complete", 50, name)
plot3d(df$x, df$y, df$z, type = "s",size = 2, col = clustersH)
#Generamos la matriz de confusion
MatrixConfusionCJHC <- matrizconfusion(df$class, clustersH)
MatrixConfusionCJHC

#Calculamos la precision del modelo
PrecisionHC <- precision(MatrixConfusionCJHC)
PrecisionHC

#Generamos la curva de ROC
modeloHC <- roc(df$class, clustersH)
plot(modeloHC,type="l",col="red")
```

# Método single:
```{r}
#--------------------------------------------------------------------------------------
#                       METHOD SINGLE
#--------------------------------------------------------------------------------------
#Dado un número de clústers k determinar la altura requerida 
#para que tengamos el número de clúster k.
clustersD <- clusterJD(df, distancia, 1:3, "single", 3, name)
plot3d(df$x, df$y, df$z, type = "s",size = 2, col = clustersD)
#Generamos la matriz de confusion
MatrixConfusionCJDS <- matrizconfusion(df$class, clustersD)
MatrixConfusionCJDS

#Calculamos la precision del modelo
PrecisionDS <- precision(MatrixConfusionCJDS)
PrecisionDS

#Generamos la curva de ROC
modeloDS <- roc(df$class, clustersD)
plot(modeloDS,type="l",col="red")
#**********************************************************
#Dada una altura h (una medida de disimilaridad) determinar 
#el número de clústers que se obtienen.
clustersH <- clusterJH(df, distancia, 1:3, "single", 5, name)
plot3d(df$x, df$y, df$z, type = "s",size = 2, col = clustersH)
#Generamos la matriz de confusion
MatrixConfusionCJHS <- matrizconfusion(df$class, clustersH)
MatrixConfusionCJHS

#Calculamos la precision del modelo
PrecisionHS <- precision(MatrixConfusionCJHS)
PrecisionHS

#Generamos la curva de ROC
modeloHS <- roc(df$class, clustersH)
plot(modeloHS,type="l",col="red")
```

# Método average:
```{r}
#--------------------------------------------------------------------------------------
#                           METHOD AVERAGE
#--------------------------------------------------------------------------------------
#Dado un número de clústers k determinar la altura requerida 
#para que tengamos el número de clúster k.
clustersD <- clusterJD(df, distancia, 1:3, "average", 3, name)
plot3d(df$x, df$y, df$z, type = "s",size = 2, col = clustersD)
#Generamos la matriz de confusion
MatrixConfusionCJDA <- matrizconfusion(df$class, clustersD)
MatrixConfusionCJDA

#Calculamos la precision del modelo
PrecisionDA <- precision(MatrixConfusionCJDA)
PrecisionDA

#Generamos la curva de ROC
modeloDA <- roc(df$class, clustersD)
plot(modeloDA,type="l",col="red")
#**********************************************************
#Dada una altura h (una medida de disimilaridad) determinar 
#el número de clústers que se obtienen.
clustersH <- clusterJH(df, distancia, 1:3, "average", 30, name)
plot3d(df$x, df$y, df$z, type = "s",size = 2, col = clustersH)
#Generamos la matriz de confusion
MatrixConfusionCJHA <- matrizconfusion(df$class, clustersH)
MatrixConfusionCJHA

#Calculamos la precision del modelo
PrecisionHA <- precision(MatrixConfusionCJHA)
PrecisionHA

#Generamos la curva de ROC
modeloHA <- roc(df$class, clustersH)
plot(modeloHA,type="l",col="red")
```
# Método ward.D
```{r}
#--------------------------------------------------------------------------------------
#                             METHOD ward.D
#--------------------------------------------------------------------------------------
#Dado un número de clústers k determinar la altura requerida 
#para que tengamos el número de clúster k.
clustersD <- clusterJD(df, distancia, 1:3, "ward.D", 3, name)
plot3d(df$x, df$y, df$z, type = "s",size = 2, col = clustersD)
#Generamos la matriz de confusion
MatrixConfusionCJDW <- matrizconfusion(df$class, clustersD)
MatrixConfusionCJDW


#Calculamos la precision del modelo
PrecisionDW <- precision(MatrixConfusionCJDW)
PrecisionDW

#Generamos la curva de ROC
modeloDW <- roc(df$class, clustersD)
plot(modeloDW,type="l",col="red")
#**********************************************************
#Dada una altura h (una medida de disimilaridad) determinar 
#el número de clústers que se obtienen.
clustersH <- clusterJH(df, distancia, 1:3, "ward.D", 10000, name)
plot3d(df$x, df$y, df$z, type = "s",size = 2, col = clustersH)
#Generamos la matriz de confusion
MatrixConfusionCJHW <- matrizconfusion(df$class, clustersH)
MatrixConfusionCJHW

#Calculamos la precision del modelo
PrecisionHW <- precision(MatrixConfusionCJHW)
PrecisionHW

#Generamos la curva de ROC
modeloHW <- roc(df$class, clustersH)
plot(modeloHW,type="l",col="red")
```

# Mejor modelo
```{r}
#--------------------------------------------------------------------------------------
#                                 MEJOR MODELO
#--------------------------------------------------------------------------------------
precisiones <- c(PrecisionK, PrecisionDC, PrecisionHC, PrecisionDS, PrecisionHS, PrecisionDA, 
                 PrecisionHA, PrecisionDW, PrecisionHW)
x <- which.max(precisiones)
mejormodelo <- bestmodel(x)
cat("El mejor modelo es: ", mejormodelo, ", que posee una precision de: ", precisiones[x], ".")


```

###  **moon.csv**
* Preprocesamiento:
```{r}
setwd("C:/Users/Eric/Desktop/AprendizajeNoSupervisado")
name = "moon.csv"
#Lectura de datos.
df = read.csv(file = "C:/Users/Eric/Desktop/AprendizajeNoSupervisado/data/moon.csv", header = F)
#Modificamos el nombre de las columnas por comodidad.
colnames(df) <- c("x","y","class")
df$class = as.numeric(df$class)
if (min(df$class) == 0){
  df$class <- df$class + 1
}
```
* Analisis exploratorio del dataset:
```{r}
#****************************************************************************************
#                     Analisis exploratorio del dataset
#****************************************************************************************
#Podemos observar que hay 3 columnas.
head(df)

#Observamos cuantos elementos hay de cada clase.
table(df$class)
#1   2 
#500 500 

#Grafico 
plot(df$x, df$y, xlab = "x", ylab = "y", main = name)
#Podemos observar 2 conglomerados

length(unique(df$class))
#Existen 2 clases.
```

# K-medias:
```{r}
#****************************************************************************************
#                     K-MEDIAS
#****************************************************************************************
#Aplicamos k=2 ya que identificamos 2 conglomerados y existen 2 clases.
#kmedias(Dataframe, Columnas,K)
modeloK <- kmedias(df, 1:2, 2, name)

#Generamos la matriz de confusion
MatrixConfusionK <- matrizconfusion(df$class,modeloK$cluster)
MatrixConfusionK

#Calculamos la precision del modelo
PrecisionK <- precision(MatrixConfusionK)
PrecisionK

#Generamos la curva de ROC
modeloKROC <- roc(df$class, modeloK$cluster)
plot(modeloKROC,type="l",col="red")
```

# Clusters jerárquicos:
```{r}
#****************************************************************************************
                              #Cluster Jerárquicos
#****************************************************************************************
#Copy del dataset
datos = df
#Elimino la columna clase para realizar aprendizaje no supervisado.
datos$class <- NULL
#Convierto el dataframe en una matriz
datos= as.matrix(datos)
#Calculamos la matriz de distancia
distancia = dist(datos)
```

# Método complete:
```{r}
#--------------------------------------------------------------------------------------
#                             METHOD COMPLETE
#--------------------------------------------------------------------------------------
#Dado un número de clústers k determinar la altura requerida 
#para que tengamos el número de clúster k.
clustersD <- clusterJD(df, distancia, 1:2, "complete", 2, name)
#Generamos la matriz de confusion
MatrixConfusionCJDC <- matrizconfusion(df$class, clustersD)
MatrixConfusionCJDC

#Calculamos la precision del modelo
PrecisionDC <- precision(MatrixConfusionCJDC)
PrecisionDC

#Generamos la curva de ROC
modeloDC <- roc(df$class, clustersD)
plot(modeloDC,type="l",col="red")
#**********************************************************
#Dada una altura h (una medida de disimilaridad) determinar 
#el número de clústers que se obtienen.
clustersH <- clusterJH(df, distancia, 1:2, "complete", 3, name)
#Generamos la matriz de confusion
MatrixConfusionCJHC <- matrizconfusion(df$class, clustersH)
MatrixConfusionCJHC

#Calculamos la precision del modelo
PrecisionHC <- precision(MatrixConfusionCJHC)
PrecisionHC

#Generamos la curva de ROC
modeloHC <- roc(df$class, clustersH)
plot(modeloHC,type="l",col="red")
```

# Método single:
```{r}
#--------------------------------------------------------------------------------------
#                         METHOD SINGLE
#--------------------------------------------------------------------------------------
#Dado un número de clústers k determinar la altura requerida 
#para que tengamos el número de clúster k.
clustersD <- clusterJD(df, distancia, 1:2, "single", 2, name)
#Generamos la matriz de confusion
MatrixConfusionCJDS <- matrizconfusion(df$class, clustersD)
MatrixConfusionCJDS

#Calculamos la precision del modelo
PrecisionDS <- precision(MatrixConfusionCJDS)
PrecisionDS

#Generamos la curva de ROC
modeloDS <- roc(df$class, clustersD)
plot(modeloDS,type="l",col="red")
#**********************************************************
#Dada una altura h (una medida de disimilaridad) determinar 
#el número de clústers que se obtienen.
clustersH <- clusterJH(df, distancia, 1:2, "single", 0.20, name)
#Generamos la matriz de confusion
MatrixConfusionCJHS <- matrizconfusion(df$class, clustersH)
MatrixConfusionCJHS

#Calculamos la precision del modelo
PrecisionHS <- precision(MatrixConfusionCJHS)
PrecisionHS

#Generamos la curva de ROC
modeloHS <- roc(df$class, clustersH)
plot(modeloHS,type="l",col="red")
```

# Método average:
```{r}
#--------------------------------------------------------------------------------------
#                         METHOD AVERAGE
#--------------------------------------------------------------------------------------
#Dado un número de clústers k determinar la altura requerida 
#para que tengamos el número de clúster k.
clustersD <- clusterJD(df, distancia, 1:2, "average", 2, name)
#Generamos la matriz de confusion
MatrixConfusionCJDA <- matrizconfusion(df$class, clustersD)
MatrixConfusionCJDA

#Calculamos la precision del modelo
PrecisionDA <- precision(MatrixConfusionCJDA)
PrecisionDA

#Generamos la curva de ROC
modeloDA <- roc(df$class, clustersD)
plot(modeloDA,type="l",col="red")
#**********************************************************
#Dada una altura h (una medida de disimilaridad) determinar 
#el número de clústers que se obtienen.
clustersH <- clusterJH(df, distancia, 1:2, "average", 1.5, name)
#Generamos la matriz de confusion
MatrixConfusionCJHA <- matrizconfusion(df$class, clustersH)
MatrixConfusionCJHA

#Calculamos la precision del modelo
PrecisionHA <- precision(MatrixConfusionCJHA)
PrecisionHA

#Generamos la curva de ROC
modeloHA <- roc(df$class, clustersH)
plot(modeloHA,type="l",col="red")
```
# Método ward.D
```{r}
#--------------------------------------------------------------------------------------
#                         METHOD ward.D
#--------------------------------------------------------------------------------------
#Dado un número de clústers k determinar la altura requerida 
#para que tengamos el número de clúster k.
clustersD <- clusterJD(df, distancia, 1:2, "ward.D", 2, name)
#Generamos la matriz de confusion
MatrixConfusionCJDW <- matrizconfusion(df$class, clustersD)
MatrixConfusionCJDW


#Calculamos la precision del modelo
PrecisionDW <- precision(MatrixConfusionCJDW)
PrecisionDW

#Generamos la curva de ROC
modeloDW <- roc(df$class, clustersD)
plot(modeloDW,type="l",col="red")
#**********************************************************
#Dada una altura h (una medida de disimilaridad) determinar 
#el número de clústers que se obtienen.
clustersH <- clusterJH(df, distancia, 1:2, "ward.D", 300, name)
#Generamos la matriz de confusion
MatrixConfusionCJHW <- matrizconfusion(df$class, clustersH)
MatrixConfusionCJHW

#Calculamos la precision del modelo
PrecisionHW <- precision(MatrixConfusionCJHW)
PrecisionHW

#Generamos la curva de ROC
modeloHW <- roc(df$class, clustersH)
plot(modeloHW,type="l",col="red")
```

# Mejor modelo
```{r}
#--------------------------------------------------------------------------------------
#                                 MEJOR MODELO
#--------------------------------------------------------------------------------------
precisiones <- c(PrecisionK, PrecisionDC, PrecisionHC, PrecisionDS, PrecisionHS, PrecisionDA, 
                 PrecisionHA, PrecisionDW, PrecisionHW)
x <- which.max(precisiones)
mejormodelo <- bestmodel(x)
cat("El mejor modelo es: ", mejormodelo, ", que posee una precision de: ", precisiones[x], ".")


```
###  **s.csv**
* Preprocesamiento:
```{r}
setwd("C:/Users/Eric/Desktop/AprendizajeNoSupervisado")
name = "help.csv"
#Lectura de datos.
df = read.csv(file = "C:/Users/Eric/Desktop/AprendizajeNoSupervisado/data/s.csv", header = F)
#Modificamos el nombre de las columnas por comodidad.
colnames(df) <- c("x","y","z","class")
#Ordenamos la columna clase
df <- df[ order(df$class), ]
```
* Analisis exploratorio del dataset:
```{r}
#****************************************************************************************
#                   Analisis exploratorio del dataset
#****************************************************************************************
#Matriz de dispersion
plot(df)
```
# Reglas para asignar las clases:
  En este caso es complicado decidir cuantas clases hay, sin embargo por decisión personal elegí 4 clases.
```{r}
#*********************REGLA PARA ASIGNAR CLASES***************************
reglas <- function(x){
  if (x < -2.230634){
    return(1)
  }else if (x < -0.010020){
    return(2)
  }else if (x < 2.500632){
    return(3)
  }else{
    return(4)
  }
}

for (x in 1:nrow(df)) {
  
  df$class[x] <- reglas(df$class[x])
}
#Observamos cuantos elementos hay de cada clase.
table(df$class)
#1   2   3   4 
#266 251 250 233 

palette(rainbow(length(unique(df$class))))
plot3d(df$x, df$y, df$z, type = "s",size = 2, col = df$class)
```
# K-medias:
```{r}
#****************************************************************************************
#                               K-MEDIAS
#****************************************************************************************
#Aplicamos k=4 ya que identificamos 4 conglomerados.
#kmedias(Dataframe, Columnas,K)
modeloK <- kmedias(df, 1:3, 4, name)

plot3d(df$x, df$y, df$z, type = "s",size = 2, col = modeloK$cluster)
#Generamos la matriz de confusion
MatrixConfusionK <- matrizconfusion(df$class,modeloK$cluster)
MatrixConfusionK

#Calculamos la precision del modelo
PrecisionK <- precision(MatrixConfusionK)
PrecisionK

#Generamos la curva de ROC
modeloKROC <- roc(df$class, modeloK$cluster)
plot(modeloKROC,type="l",col="red")
```

# Clusters jerárquicos:
```{r}
#****************************************************************************************
#                                   Cluster Jerarquicos
#****************************************************************************************
#Copy del dataset
datos = df
#Elimino la columna clase para realizar aprendizaje no supervisado.
datos$class <- NULL
#Convierto el dataframe en una matriz
datos= as.matrix(datos)
#Calculamos la matriz de distancia
distancia = dist(datos)
```

# Método complete:
```{r}
#--------------------------------------------------------------------------------------
#                               METHOD COMPLETE
#--------------------------------------------------------------------------------------
#Dado un número de clústers k determinar la altura requerida 
#para que tengamos el número de clúster k.
clustersD <- clusterJD(df, distancia, 1:3, "complete", 4, name)
#Generamos la matriz de confusion
plot3d(df$x, df$y, df$z, type = "s",size = 2, col = clustersD)
MatrixConfusionCJDC <- matrizconfusion(df$class, clustersD)
MatrixConfusionCJDC

#Calculamos la precision del modelo
PrecisionDC <- precision(MatrixConfusionCJDC)
PrecisionDC

#Generamos la curva de ROC
modeloDC <- roc(df$class, clustersD)
plot(modeloDC,type="l",col="red")
#**********************************************************
#Dada una altura h (una medida de disimilaridad) determinar 
#el número de clústers que se obtienen.
clustersH <- clusterJH(df, distancia, 1:3, "complete", 2.8, name)
plot3d(df$x, df$y, df$z, type = "s",size = 2, col = clustersH)
#Generamos la matriz de confusion
MatrixConfusionCJHC <- matrizconfusion(df$class, clustersH)
MatrixConfusionCJHC

#Calculamos la precision del modelo
PrecisionHC <- precision(MatrixConfusionCJHC)
PrecisionHC

#Generamos la curva de ROC
modeloHC <- roc(df$class, clustersH)
plot(modeloHC,type="l",col="red")
```

# Método single:
```{r}
#--------------------------------------------------------------------------------------
#                           METHOD SINGLE
#--------------------------------------------------------------------------------------
#Dado un número de clústers k determinar la altura requerida 
#para que tengamos el número de clúster k.
clustersD <- clusterJD(df, distancia, 1:3, "single", 4, name)
plot3d(df$x, df$y, df$z, type = "s",size = 2, col = clustersD)
#Generamos la matriz de confusion
MatrixConfusionCJDS <- matrizconfusion(df$class, clustersD)
MatrixConfusionCJDS

#Calculamos la precision del modelo
PrecisionDS <- precision(MatrixConfusionCJDS)
PrecisionDS

#Generamos la curva de ROC
modeloDS <- roc(df$class, clustersD)
plot(modeloDS,type="l",col="red")
#**********************************************************
#Dada una altura h (una medida de disimilaridad) determinar 
#el número de clústers que se obtienen.
clustersH <- clusterJH(df, distancia, 1:3, "single", 0.21, name)
plot3d(df$x, df$y, df$z, type = "s",size = 2, col = clustersH)
#Generamos la matriz de confusion
MatrixConfusionCJHS <- matrizconfusion(df$class, clustersH)
MatrixConfusionCJHS

#Calculamos la precision del modelo
PrecisionHS <- precision(MatrixConfusionCJHS)
PrecisionHS

#Generamos la curva de ROC
modeloHS <- roc(df$class, clustersH)
plot(modeloHS,type="l",col="red")
```

# Método average:
```{r}
#--------------------------------------------------------------------------------------
#                           METHOD AVERAGE
#--------------------------------------------------------------------------------------
#Dado un número de clústers k determinar la altura requerida 
#para que tengamos el número de clúster k.
clustersD <- clusterJD(df, distancia, 1:3, "average", 4, name)
plot3d(df$x, df$y, df$z, type = "s",size = 2, col = clustersD)
#Generamos la matriz de confusion
MatrixConfusionCJDA <- matrizconfusion(df$class, clustersD)
MatrixConfusionCJDA

#Calculamos la precision del modelo
PrecisionDA <- precision(MatrixConfusionCJDA)
PrecisionDA

#Generamos la curva de ROC
modeloDA <- roc(df$class, clustersD)
plot(modeloDA,type="l",col="red")
#**********************************************************
#Dada una altura h (una medida de disimilaridad) determinar 
#el número de clústers que se obtienen.
clustersH <- clusterJH(df, distancia, 1:3, "average", 1.5, name)
plot3d(df$x, df$y, df$z, type = "s",size = 2, col = clustersH)
#Generamos la matriz de confusion
MatrixConfusionCJHA <- matrizconfusion(df$class, clustersH)
MatrixConfusionCJHA

#Calculamos la precision del modelo
PrecisionHA <- precision(MatrixConfusionCJHA)
PrecisionHA

#Generamos la curva de ROC
modeloHA <- roc(df$class, clustersH)
plot(modeloHA,type="l",col="red")
```

# Método ward.D
```{r}
#--------------------------------------------------------------------------------------
#                             METHOD ward.D
#--------------------------------------------------------------------------------------
#Dado un número de clústers k determinar la altura requerida 
#para que tengamos el número de clúster k.
clustersD <- clusterJD(df, distancia, 1:3, "ward.D", 4, name)
plot3d(df$x, df$y, df$z, type = "s",size = 2, col = clustersD)
#Generamos la matriz de confusion
MatrixConfusionCJDW <- matrizconfusion(df$class, clustersD)
MatrixConfusionCJDW


#Calculamos la precision del modelo
PrecisionDW <- precision(MatrixConfusionCJDW)
PrecisionDW

#Generamos la curva de ROC
modeloDW <- roc(df$class, clustersD)
plot(modeloDW,type="l",col="red")
#**********************************************************
#Dada una altura h (una medida de disimilaridad) determinar 
#el número de clústers que se obtienen.
clustersH <- clusterJH(df, distancia, 1:3, "ward.D", 140, name)
plot3d(df$x, df$y, df$z, type = "s",size = 2, col = clustersH)
#Generamos la matriz de confusion
MatrixConfusionCJHW <- matrizconfusion(df$class, clustersH)
MatrixConfusionCJHW

#Calculamos la precision del modelo
PrecisionHW <- precision(MatrixConfusionCJHW)
PrecisionHW

#Generamos la curva de ROC
modeloHW <- roc(df$class, clustersH)
plot(modeloHW,type="l",col="red")

```

# Mejor modelo
```{r}
#--------------------------------------------------------------------------------------
#                                 MEJOR MODELO
#--------------------------------------------------------------------------------------
precisiones <- c(PrecisionK, PrecisionDC, PrecisionHC, PrecisionDS, PrecisionHS, PrecisionDA, 
                 PrecisionHA, PrecisionDW, PrecisionHW)
x <- which.max(precisiones)
mejormodelo <- bestmodel(x)
cat("El mejor modelo es: ", mejormodelo, ", que posee una precision de: ", precisiones[x], ".")


```